【裁判字號】    95,簡上,12
【裁判日期】    951228
【裁判案由】    違反槍砲彈藥刀械管制條例
【裁判全文】
臺灣臺東地方法院刑事判決              95年度簡上字第12號
上  訴  人
即  被  告  丙○○
                    之7
上列上訴人因違反槍砲彈藥刀械管制案件，不服本院臺東簡易庭
95年度東簡字第35號中華民國95年2 月27日第一審判決（聲請簡
易判決處刑案號：94年度偵字第2102號），提起上訴，本院管轄
之第二審合議庭判決如下：
    主      文
上訴駁回。
    事實及理由
一、本案經審理結果，認第一審判決以被告丙○○係違反槍砲彈
    藥刀械管制條例第14條第3 項之未經許可持有刀械罪，並補
    充及更正如下外，其餘認事用法均無不當，量刑亦認妥適，
    應予維持，並引用第一審判決書記載之事實、證據及理由（
    如附件）：
（一）按證人依法應具結而未具結，其證言不得作為證據，刑事
      訴訟法第158條之3定有明文；申言之，證人除有法定不得
      令具結之事由外，均應於供前或供後使其具結，並應於具
      結前，告以具結之義務及偽證罪之處罰，用以擔保證人之
      證言，係據實陳述而無匿、飾、增、減，檢察官偵查中，
      或審理事實之法院於調查、審理時，訊問證人而違背應命
      具結之規定，未使證人於供前或供後具結，則該證人供述
      之證言，既欠缺法定程序要件，不足以擔保其真實性，自
      非合法調查所取得之證據資料，應無證據能力，不得作為
      判斷之依據。經查：證人黃貴文於偵查中應訊時，檢察官
      並未告以具結之義務及偽證罪之處罰，且未於供前或供後
      使其具結，依前揭說明，證人黃貴文於偵查中之陳述，並
      無證據能力，自不得採為判斷之依據。是聲請簡易判決處
      刑書證據清單及待證事實第3 項「證人黃貴文之證言」應
      予刪除。原審事實及理由欄誤引用未經具結，無證據能力
      之黃貴文偵查中證言為證據，固所不當，然於全案判決結
      果並無影響，尚非屬判決違法之情形，是由本院更正如上
      即可。（最高法院77年度第11次刑事庭會議決議參照）
（二）被告不服原審判決，提起上訴，矢口否認有何未經許可，
      持有刀械之犯行，辯稱：扣案之掃刀非伊所有，伊從未看
      過扣案掃刀，不知道掃刀為何會從上開倉庫中搜索出來云
      云。然查：上開掃刀與鋤頭等農用工具係從被告所經營之
      檳榔攤門口旁邊，搬上貨車後運送至被告上開住處之情，
      業據證人丁○○、戊○○及己○○於偵查及本院審理中證
      述綦詳，且被告於偵查中復自承：丁御風有請人將其所有
      存放於檳榔攤之物品搬放到其上開住處之倉庫等語；再者
      ，上開倉庫之使用人僅有被告及被告之叔叔乙○○2 人，
      復據被告坦承不諱，而倉庫內之物品多為被告所有之情，
      業經證人乙○○證述在卷，衡諸常情，上開掃刀既先擺放
      於被告所經營之檳榔攤，後改存放被告所使用之倉庫內，
      自應為被告所有之物，是被告辯稱：上開掃刀是乙○○從
      釋迦園中帶回，擺放於上開倉庫內云云，顯與事實不符，
      不足採信。
（三）次按被告行為後，刑法部分條文業於94年2月2日修正公布
      ，95年7月1日施行，若干相關法律亦隨之修正，依刑法第
      2條第1項規定：「行為後法律有變更者，適用行為時之法
      律，但行為後之法律有利於行為人者，適用最有利於行為
      人之法律。」茲就本案所涉相關修正規定，比較其適用情
      形如下：
    1.刑法第33條第5 款有關罰金之最低數額部分，刑法分則編
      各罪所定罰金之貨幣單位原為銀元，修正前刑法第33條第
      5款規定：「罰金：（銀元）1元以上」，而銀元與新臺幣
      間之折算，依現行法規所定貨幣單位折算新臺幣條例規定
      ，以銀元1元折算新臺幣3元；修正後刑法第33條第5 款則
      規定：「罰金：新臺幣1000元以上，以百元計算之」；經
      比較修正前、後之規定，修正後刑法第33條第5 款所定罰
      金之最低數額，較之修正前提高，自以修正前刑法第33條
      第5款之規定有利於被告。
    2.被告行為後，刑法第47條關於累犯加重刑度之規定業有修
      正，限於行為人之再犯係出於故意者，始有累犯加重規定
      之適用，惟查被告係於有期徒刑執行完畢後5 年以內故意
      再犯本案，經適用上開新舊法比較結果，對被告而言並無
      較有利之情形，仍應依刑法第2條第1項前段適用行為時法
      律即舊法認定其累犯。
    3.被告犯罪時之刑法第41條第1 項前段規定：「犯最重本刑
      為5年以下有期徒刑以下之刑之罪，而受6個月以下有期徒
      刑或拘役之宣告，因身體、教育、職業、家庭之關係或其
      他正當事由，執行顯有困難者，得以1元以上3元以下折算
      1 日，易科罰金。」；且被告行為時之易科罰金折算標準
      ，修正前罰金罰鍰提高標準條例第2 條前段（現已刪除）
      規定，就其原定數額提高為100倍折算1日，則被告行為時
      之易科罰金折算標準，應以銀元300元折算1日，經折算為
      新臺幣後，應以新臺幣900元折算為1日。惟95年7月1日施
      行之新修正刑法第41條第1 項前段則規定：「犯最重本刑
      為5年以下有期徒刑以下之刑之罪，而受6個月以下有期徒
      刑或拘役之宣告者，得以新臺幣1000元、2000元或3000元
      折算1 日，易科罰金。」；比較修正前後之易科罰金折算
      標準，以95年7月1日刑法修正施行前之規定，較有利於被
      告，
    4.至於刑法第38條關於沒收之規定亦於95年7月1日修正施行
      ，惟因沒收係屬從刑，應隨同主刑適用同一準據法。
    5.經上述比較結果，以修正前相關規定對被告為有利，依刑
      法第2條第1項前段，應適用修正前之法律論處。
二、原審雖未及比較新舊刑法之適用，然上訴本院後，經比較新
    舊法，行為後之法律並非較有利於行為人，仍應適用行為時
    法，是原審適用行為時法即無不當，自不構成撤銷之原因，
    又原審判決事實及理由欄內，雖誤為引用不具證據能力之黃
    貴文證言為證據，惟與本案論罪科刑所適用之法律及全案情
    節並無影響，尚不構成撤銷事由，附此指明。
三、綜上所述，原審法院審酌被告已係成年人，當知非法持有具
    殺傷力之刀械係法所不許之行為，其竟無視法律處罰規定，
    仍持有本件扣案之非農用掃刀1 把，對社會治安本具有一定
    之隱藏危害惟念其並未因此另犯他案，所生危害尚非甚鉅，
    及被告犯罪後，否認犯行等一切情狀，對被告量處有期徒刑
    5月，並諭知易科罰金之折算標準量，及扣案之非農用掃刀1
    把沒收，其認事用法均無違誤，量刑亦稱允當，上訴意旨猶
    執陳詞辯稱上開非農用掃刀非伊所有云云，並以此指摘原判
    決不當，為無理由，應予駁回。
據上論結，應依刑事訴訟法第455條之1第3項、第368條、第373
條，判決如主文。
本案經檢察官甲○○到庭執行職務。
中    華    民    國    95    年    12    月    28    日
                  刑事第四庭   審判長法  官  黃建都
                                     法  官  黃珮茹
                                     法  官  陳君鳳
以上正本證明與原本無異。
本判決不得上訴。
                                     書記官  洪月甚
中    華    民    國    95    年    12    月    28    日
附錄本案論罪科刑法條：
槍砲彈藥刀械管制條例第14條第3項
未經許可，持有或意圖販賣而陳列刀械者，處1 年以下有期徒刑
、拘役或新台幣50萬元以下罰金


司法院資訊處製作；財團法人民間司法改革基金會備份。
